臺灣臺北地方法院刑事判決
111年度審訴字第1103號
公  訴  人  臺灣臺北地方檢察署檢察官
被      告  林辰翰


選任辯護人  范成瑞律師
被      告  蔡欣里




上列被告等因詐欺等案件，經檢察官提起公訴（110年度少連偵
字第145號），被告等於本院準備程序中就被訴事實均為有罪之
陳述，經告知被告簡式審判程序之旨，並聽取當事人、辯護人之
意見，本院合議庭裁定改依簡式審判程序審理，判決如下：
    主  文
乙○○犯三人以上共同詐欺取財罪，處有期徒刑壹年肆月；又犯三
人以上共同詐欺取財罪，處有期徒刑壹年捌月。應執行有期徒刑
貳年。緩刑肆年，緩刑期間付保護管束，應於本案判決確定之日
起壹年內向檢察官指定之政府機關、政府機構、行政法人、社區
或其他符合公益目的之機構或團體提供壹佰小時之義務勞務，併
接受法治教育課程伍場次。
戊○○犯三人以上共同詐欺取財罪，處有期徒刑壹年參月。又犯
三人以上共同詐欺取財罪，處有期徒刑壹年陸月。
未扣案犯罪所得新臺幣玖佰陸拾元沒收，於全部或一部不能沒收
或不宜執行沒收時，追徵其價額。
    犯罪事實及理由
一、本案犯罪事實及證據名稱除引用如附件起訴書之記載外，並
    補充、更正如下：
（一）犯罪事實：
 　1、第1頁第1行：乙○○（臉書暱稱「辰翰」）於民國109年4月
      間，戊○○（暱稱「多多」、「少少」，違反組織犯罪條例
      第3條第1項後段參與犯罪組織罪部分，業經臺灣新北地方
      法院於110年5月7日以110年度金訴字第54號判決確定）分
      別基於參與犯罪組織之意，加入真實姓名年籍不詳、微信
      暱稱「小噴噴」（後改稱「CNN」、「麵包」）、暱稱「
      許翔」、「宙斯」、「藍藍」（為2號車手，收取贓款並
      轉交）、「水果奶奶」（擔任3號車手，負責收取贓款並
      轉交）、「兄弟小耀」、張OO（所涉本案相關犯行，現由
      臺灣新北地方法院少年法庭辦理）所屬全部成員3人以上
      ，以實施詐欺取財為目的，具有持續性、牟利性、結構性
      之詐欺集團犯罪組織，乙○○負責擔任控盤，即向甫加入該
      詐欺集團成員說明該詐欺集團運作模式，傳送拍攝住處門
      牌號碼、指導下載該詐欺集團互相聯繫使用之「飛機」通
      訊軟體，並分配該加入者所負責者為收取人頭帳簿者或持
      人頭帳戶提款卡進行提領詐欺所得贓款車手等分工行為，
      待車手成員進行提領過程中，全程掌控所提領款項交予何
      人，並適時要求車手成員刪除對話紀錄等事宜而參與犯罪
      組織。
 　2、第1頁第9行：乙○○、戊○○參與該犯罪集團期間，與少年張
      OO（民國92年2月生，真實姓名年籍詳卷，另由本院少年
      法庭審理）、暱稱「小噴噴」、「宙斯」、「藍藍」、「
      水果奶奶」等人，基於意圖為自己不法所有，而3人以上
      共同詐欺取財、意圖掩飾及隱匿特定犯罪所得去向及所在
      而洗錢之犯意聯絡。
 　3、第2頁第2行：少年張OO即依乙○○指示領取該人頭帳戶之包
      裹，領得丁○○（所涉犯幫助詐欺等案件，經臺灣臺南地方
      地方檢察署檢察官以109年度營偵字第1180號為不起訴處
      分）所寄送之帳戶存簿、提款卡之包裹後，並依指示將人
      頭帳戶提款卡送至指定之位於新北市泰山區明志路1段附
      近，將該人頭帳戶提款卡轉交予負責擔任2號收水暱稱「
      藍藍」者，由「藍藍」負責進行俗稱「洗卡」，即確認該
      人頭帳戶、提款卡均可存匯、提領使用，並將該帳戶資料
      告知詐欺集團負責實施詐術之成員，仍將該人頭帳戶提款
      卡及密碼資料交予少年張OO，由其等待依指示進行提領事
      宜。　　　　
 　4、第2頁第7行：少年張OO接獲暱稱「小噴噴」、「宙斯」之
      指示持人頭帳戶即丁○○寄交郵局帳戶提款卡至指定地點提
      領贓款之通知後，即與負責監看即俗稱「照水」之戊○○等
      人一同前往提領款項。　
　 5、第2頁第9至10行：少年張OO於109年5月7日下午6時10分許
      至6時16分許，至位於新北市○○區○○○路00號設置之自動櫃
      員機，持丁○○申辦交付郵局帳戶提款卡接續提領新臺幣（
      下同）2萬元、2萬元、2萬元、2萬元、1萬元、5000元、1
      000元（合計9萬6000元，不含手續費），提領完畢後，轉
      交予第2號收水暱稱「藍藍」之人，再由暱稱「藍藍」轉
      交予擔任3號收水即暱稱「水果奶奶」之人，之後由暱稱
      「水果奶奶」將該贓款轉交予戊○○，並由戊○○分配詐欺款
      項予乙○○及其他參與成員，其餘款項則至指定地點轉交集
      團內之上手成員，以此方式迂迴層轉，製造金流斷點，隱
      匿該詐欺之犯罪所得之所在、去向。嗣丙○○依詐欺集團指
      示操作網路銀行後即報警處理，為警調閱資料循線查悉。
      　
（二）證據名稱部分：
　 1、被告2人於本院準備程序、審理期日之自白（見本院卷第6
      4、70、108、138、147頁）。
　 2、證人即少年張OO之指認犯罪嫌疑人紀錄表、熱點資料詳細
      列表（見第145號偵查卷一第29至31、97至99頁）。
　 3、證人即告訴人丙○○提出其申辦華南銀行大昌分行存摺封面
      及內頁、通聯記錄畫面截圖（見第145號偵查卷一第159至
      162頁）。
　 4、丙○○之臺南市政府警察局第二分局中正派出所受理詐騙帳
      戶通報警示簡便格式表、受理各類案件紀錄表、內政部警
      政署反詐騙諮詢專線紀錄表、金融機構聯防機制通報單（
      見第145號偵查卷一第423至426、432頁）。
　 5、告訴人丁○○之網購/店到店線上查件（第145號偵查卷一第
      445至447頁）。
　 6、丁○○之內政部警政署反詐騙諮詢專線紀錄表、臺南市政府
      警察局白河分局白河派出所受理刑事案件報案三聯單、受
      理詐騙帳戶通報警示簡便格式表（見第145號偵查卷一第3
      92、397至398頁）。
 　7、被告乙○○臉書通訊軟體Messenger個人申辦帳號大頭
　　　貼、個人資料（少連偵字第145號卷一第373頁）。　　
二、論罪：
（一）法律適用之說明：
　 1、按組織犯罪防制條例第3條第1項前段與後段，分別就「發
      起、主持、操縱或指揮」犯罪組織之人，和單純「參與」
      犯罪組織之人，所為不同層次之犯行，分別予以規範，並
      異其刑度，前者較重，後者較輕，係依其情節不同而為處
      遇。其中有關「指揮」與「參與」間之分際，乃在「指揮
      」係為某特定任務之實現，可下達行動指令、統籌該行動
      之行止，而居於核心角色，即足以當之；而「參與」則指
      一般之聽取號令，實際參與行動之一般成員。又詐欺集團
      為遂行其持續性或牟利性之詐欺犯罪，其組織內部通常有
      金主（資金流）、電信機房（電信流）、網路系統商（網
      路流）或領款車手及水房（物流）等各單位之協作分工，
      如於全體詐欺犯罪組織中，居於取得贓款、指派工作之核
      心地位，且為串起各單位分工之重要節點，使各單位各自
      分擔犯罪行為之一部，相互利用其他單位之行為，並產生
      斷點以降低查緝風險，達整體詐欺集團犯罪目的之實現，
      自屬組織犯罪防制條例第3條第1項所指「指揮」犯罪組織
      之人，與僅聽取號令，而為行動之一般成員有別（最高法
      院108年度台上字第3582號判決要旨參照）。查本案詐欺
      集團所為詐欺丁○○、丙○○2人犯行，確有上述各組成員分
      別進行，而被告乙○○參與該詐欺集團負責聯繫、掌握車手
      組成員提領詐欺所得贓款部分行為，足認本案詐欺集團成
      員均至少為3人以上甚明。且本案詐欺集團除有不同成員
      分別負責向告訴人2人施行詐術及領取人頭帳戶包裹、並
      提領贓款外，少年張OO提領贓款時，亦係透過群組指示，
      並有提領車手、監督者、收水者等分工體系，均如上述，
      則本案詐欺集團即非為立即實施犯罪而隨意組成，核屬係
      以實施詐術為手段，並具有持續性之有結構性組織，事屬
      組織犯罪防制條例第2條第所定之「犯罪組織」甚明。　
      　　
   2、並依現行洗錢防制法第2條之規定，倘行為人意圖掩飾或
      隱匿特定犯罪所得來源，而將特定犯罪所得直接消費處分
      ，甚或交予其他共同正犯，或由共同正犯以虛假交易外觀
      掩飾不法金流移動，即屬該法第2條第1或2款之洗錢行為
      ，尚難單純以不罰之犯罪後處分贓物行為視之（最高法院
      108年度台上字第3993號判決參照）。本件被告乙○○、戊○○及所屬詐欺集團成員所犯係該當刑法第339條之4第1項第
      2款之加重詐欺取財罪，屬洗錢防制法第3條第1款所規定
      之特定犯罪；觀被告2人、相關共犯及該詐欺集團所屬犯
      罪手法、行為模式，係由被告乙○○負責向加入該集團成員
      說明該詐欺集團操作模式，如何下載通訊軟體、加入該詐
      欺集團使用通訊群組，進而指派所應分擔何部分犯行，並
      為掌控提領款項車手成員，令其拍下個人住處門牌號碼等
      照片傳送至群組，進而由該集團中之成員施用詐術，欺騙
      被害人分別交出個人申辦帳戶帳號、提款卡、密碼資料、
      另佯裝為客服人員，向被害人訛稱網路購物操作有誤，訛
      稱操作網路銀行方式取消，致被害人因此陷於錯誤，將個
      人帳戶內款項轉入人頭帳戶內，再由詐欺集團成員指示負
      責領款車手張OO至自動櫃員機處提領款項，被告戊○○在車
      手提領款項時，負責監看，車手張OO領得詐欺所得贓款轉
      交予第2層車手即暱稱「藍藍」之人，由暱稱「藍藍」者
      轉交第3層車手即暱稱「水果奶奶」，之後再轉交予被告
      戊○○，被告戊○○依集團上手指示，至指定某處公共場所廁
      所內透過門縫傳遞方式轉交上手成員，為製造金流斷點，
      而藉此迂迴層轉方式將詐欺所得贓款交付出，使司法機關
      難以溯源追查犯罪所得之蹤跡與後續犯罪所得持有者，以
      達掩飾及隱匿特定犯罪所得去向及所在之目的，自屬洗錢
      行為。
   3、核被告2人就起訴書犯罪事實欄一㈠部分，被告乙○○此部分
      所為，係犯組織犯罪防制條例第3條第1項後段之參與犯罪
      組織罪，及刑法第339條之4第1項第2款之三人以上共同詐
      欺取財罪；被告戊○○就此部分所為，係犯刑法第339條之4
      第1項第2款之三人以上共同詐欺取財罪。就起訴書犯罪事
      實欄一㈡部分，被告乙○○、戊○○2人就此部分所為，均係犯
      刑法第339條之4第1項第2款之三人以上共同詐欺取財罪、
      洗錢防制法第14條第1項之洗錢罪。起訴書就被告2人所為
      起訴書犯罪事實一㈡部分所為，未論及前開一般洗錢犯行
      ，然被告2人此部分犯行與起訴書所載之犯罪事實有裁判
      上一罪關係，為起訴效力所及，且經踐行告知程序並命為
      辯論（見本院卷第69、141頁），無礙被告2人訴訟防禦權
      之行使，本院應併予審究。
（二）共犯關係：
　 1、被告2人就本案所犯犯行以合同之意思而參加犯罪，即係
      以自己犯罪之意思而參與，與該集團成員間在合同意思範
      圍內，各自分擔犯罪行為之一部，並相互利用他人之行為
      ，以達犯罪之目的，並獲分配報酬，所參與部分行為均屬
      犯罪構成要件行為，就本案犯行與其等所屬詐欺集團中「
      小噴噴」（嗣後改稱「CNN」、「麵包」）、「藍藍」、
      「水果奶奶」、「宙斯」、少年張OO等人及其他真實姓名
      、年籍均不詳之詐欺集團成員間，具有犯意聯絡與行為分
      擔，均應論以共同正犯。　　　
　 2、另就參與犯罪組織部分，本案被告乙○○非詐欺集團之發起
      、主持、操縱或指揮之人，故應認係與除擔任主持之詐欺
      集團成員外之其他詐欺集團成員係朝同一目標共同參與犯
      罪實行之聚合犯，為必要共犯（最高法院81年台非字第23
      3號判決意旨參照）。被告乙○○於109年4月間某日起加入
      該詐欺集團，至為警查獲之110年3月31日止，被告參與犯
      罪組織，在性質上屬行為繼續之繼續犯，僅成立一罪。
（三）接續犯：
　　　按數行為於同時同地或密切接近之時地實施，侵害同一之
      法益，各行為之獨立性極為薄弱，依一般社會健全觀念，
      在時間差距上，難以強行分開，在刑法評價上，以視為數
      個舉動之接續施行，合為包括之一行為予以評價，較為合
      理（最高法院86年台上字第3295號判例意旨參照）。本案
      告訴人丙○○接獲詐欺集團成員基於同一詐欺取財之目的而
      受騙並數次匯款，而被告2人基於同一收取詐欺贓款、洗
      錢之單一目的，由該詐欺集團擔任車手之張OO於密切接近
      之時間提領同一告訴人所匯入款項之行為，侵害同一被害
      人之法益，各行為之獨立性極為薄弱，依一般社會健全觀
      念，難以強行分開，在刑法評價上，對同一被害人所為應
      視為數個舉動之接續施行，合為包括之一行為予以評價依
      接續犯論以一罪。
（四）想像競合犯：　　　
　　  按組織犯罪防制條例係藉由防制組織型態之犯罪活動為手
      段，以達成維護社會秩序、保障人民權益之目的，乃於該
      條例第3條第1項前段與後段，分別對於「發起、主持、操
      縱、指揮」及「參與」犯罪組織者，依其情節不同而為處
      遇，行為人雖有其中一行為（如參與），不問其有否實施
      各該手段（如詐欺）之罪，均成立本罪。然在未經自首或
      有其他積極事實，足以證明其確已脫離或解散該組織之前
      ，其違法行為，仍繼續存在，即為行為之繼續，而屬單純
      一罪，至行為終了時，仍論為一罪。又刑法上一行為而觸
      犯數罪名之想像競合犯存在之目的，在於避免對於同一不
      法要素予以過度評價。自然意義之數行為，得否評價為法
      律概念之一行為，應就客觀構成要件行為之重合情形、主
      觀意思活動之內容、所侵害之法益與行為間之關連性等要
      素，視個案情節依社會通念加以判斷。如得評價2犯罪行
      為間，具有局部之同一性，或其行為著手實行階段可認為
      同一者，得認與一行為觸犯數罪名之要件相侔，依想像競
      合犯論擬。倘其實行之二行為，無局部之重疊，行為著手
      實行階段亦有明顯區隔，依社會通念難認屬同一行為者，
      應予分論併罰。因而，行為人以一參與詐欺犯罪組織，並
      分工加重詐欺行為，同時觸犯參與犯罪組織罪及加重詐欺
      取財罪，雖其參與犯罪組織之時、地與加重詐欺取財之時
      、地，在自然意義上非完全一致，然二者仍有部分合致，
      且犯罪目的單一，依一般社會通念，認應評價為一罪方符
      合刑罰公平原則，應屬想像競合犯，如予數罪併罰，反有
      過度評價之疑，實與人民法律感情不相契合（最高法院10
      7年度台上字第1066號判決意旨參照）。被告乙○○就起訴
      書犯罪事實欄一㈠係以一行為同時觸犯組織犯罪防制條例
      第3條第1項後段之參與犯罪組織罪、刑法第339條之4第1
      項第2款之三人以上共同詐欺取財罪，被告2人就犯罪事實
      欄一㈡部分所為，均係犯刑法第339條之4第1項第2款之三
      人以上共同詐欺取財罪、洗錢防制法第14條第1項之洗錢
      罪，雖在自然意義上非完全一致，然二者仍有部分合致，
      而有局部同一性，有想像競合犯關係，爰依刑法第55條規
      定，均從一重論以加重詐欺罪處斷。被告乙○○雖就犯罪事
      實一之㈡部分犯行，亦有違犯組織犯罪防制條例第3條第1
      項前段之參與犯罪組織之行為，然揆諸上揭說明，此部分
      違犯組織犯罪防制條例之行為乃為其繼續行為，為已經評
      價之起訴書犯罪事實一之㈠部分之參與犯罪組織罪所包攝
      ，基於前述刑罰禁止雙重評價原則，故不於起訴書犯罪事
      實一之㈡部分犯行再行論斷。
（五）數罪：
　　  詐欺取財罪係保護個人之財產法益而設，則關於行為人詐
      欺犯罪之罪數計算，除非另有具體事證可認定有想像競合
      關係或數罪併罰之情形外，原則上係依遭受詐騙之被害人
      人數定之。被告2人就起訴書犯罪事實欄一㈠、㈡各次犯行
      所為，犯意各別、行為互殊，均應予分論併罰。
（六）刑之加重、減輕之說明：
　 1、自白減輕部分：
　　　按想像競合犯之處斷刑，本質上係「刑之合併」。其所謂
      從一重處斷，乃將想像競合犯組成之評價上數罪，合併為
      科刑一罪，其所對應之刑罰，亦合併其評價上數罪之數法
      定刑，而為一個處斷刑。易言之，想像競合犯侵害數法益
      者皆成立犯罪，論罪時必須輕、重罪併舉論述，同時宣告
      所犯各罪名，包括各罪有無加重、減免其刑之情形，亦應
      說明論列，量刑時併衡酌輕罪部分量刑事由，評價始為充
      足，然後依刑法第55條前段規定「從一重處斷」，非謂對
      於其餘各罪可置而不論。因此，法院決定處斷刑時，雖以
      其中最重罪名之法定刑，做為裁量之準據，惟於裁量其輕
      重時，仍應將輕罪合併評價在內（最高法院108年度台上
      字第4405、4408號判決意旨參照）。又犯組織犯罪防制條
      例第3條之罪，偵查及審判中均自白者，減輕其刑；犯洗
      錢防制法第14條、15條之罪，在偵查或審判中自白者，減
      輕其刑，組織犯罪防制條例第8條第1項後段、洗錢防制法
      第16條第2項分別定有明文。查被告2人於本院準備程序、
      審理時均就所犯所犯一般洗錢罪部分均自白不諱，合於洗
      錢防制法第16條第2項之規定，應於量刑時併予審酌。至
      於被告乙○○於偵查中就其所犯參與犯罪組織犯行部分否認
      犯行，故無組織犯罪條例第8條第1項後段減刑規定之適用
      ，併此說明。
 　2、又被告乙○○為90年9月13日生，被告戊○○為91年3月1日生
      ，有被告2人戶籍資料在卷可按，是被告2人為本案行為時
      ，即109年5月4日、同年月7日，分別為19歲、18歲之人，
      均未滿20歲，即均非成年人，被告2人雖與擔任本案車手
      之少年張OO共犯本案犯行，核與兒童及少年福利及權益保
      障法第112條第1項規定不符，爰不加重其刑。
　 3、本案並無刑法第59條減刑規定之適用：
　　　被告乙○○選任辯護人雖稱被告乙○○共犯本案犯行，係為賺
      取生活費而依被告戊○○建議，擔任傳話角色，並非控盤或
      首腦，僅為被告戊○○與少年張OO2人間之傳話、聯絡人，
      可認被告乙○○之犯罪情節輕微，輔以被告犯後坦承犯行，
      且與告訴人達成調解，填補告訴人損害，可認被告乙○○所
      為本案犯行堪以憫恕，應依刑法第59條規定減輕其刑云云
      。然查：
　 （1）按刑法第59條所謂「犯罪之情狀顯可憫恕」，必於審酌
        一切犯罪情狀，在客觀上顯然足以引起一般同情，認為
        縱宣告法定最低刑度猶嫌過重者，始有其適用，與同法
        第57條規定科刑時應審酌之一切情狀，並非有截然不同
        之領域，於裁判上酌減其刑時，仍得就包括同法第57條
        所列舉事項之犯罪一切情狀，依其程度予以全盤考量，
        審酌其犯罪有無特殊之原因與環境，在客觀上足以引起
        一般同情，以及宣告法定（或依法減輕後）最低刑度，
        是否猶嫌過重等可憫恕之事由，以為判斷。申言之，應
        考量被告之犯罪情節是否輕微，並斟酌法定最低刑度是
        否過於嚴苛，整體判斷有無顯可憫恕之情事。並按刑法
        第339條之4之立法理由，乃認近年來詐欺案件頻傳，且
        趨於集團化、組織化，甚至結合網路、電信、通訊科技
        ，每每造成廣大民眾受騙，此與傳統犯罪型態有別，若
        僅論以普通詐欺罪責，實無法充分評價行為人之惡性，
        參酌德國等外國立法例，均對於特殊型態之詐欺犯罪定
        有獨立處罰規定，爰增訂加重詐欺罪，並考量此等特殊
        詐欺型態行為之惡性、對於社會影響及刑法各罪衡平，
        將本罪法定刑定為1年以上7年以下有期徒刑，得併科10
        0萬元以下罰金，且處罰未遂犯。又多人共同行使詐術
        手段，易使被害人陷於錯誤，其主觀惡性較單一個人行
        使詐術為重，有加重處罰之必要，爰仿照刑法第222條
        第1項第1款之立法例，將「三人以上共同犯之」列為加
        重處罰事由。
 　（2）查被告乙○○僅因缺款，即本於自己自由意思、意願選擇
        參與本案詐欺集團，共犯本案犯行，並審酌警方提出證
        人張OO與暱稱「辰翰」之被告林成翰之對話紀錄，可見
        被告乙○○負責向甫加入集團內成員說明集團運作模式，
        指示負責何部分犯行，並為確實掌控該車手，要求擔任
        車手成員攝錄後傳送個人住家地址，出門過程等內容，
        及指導下載通訊軟體、加入群組，並依指示執行領取包
        裹、持人頭帳戶提款卡提款，並將款項轉交其他車手成
        員，最末確認取得詐欺所則贓款，指示刪除對話紀錄等
        事宜甚明，顯非單純為被告戊○○、少年張OO間之聯絡傳
        話者，縱因家境緣由參與本案犯行，但由被告乙○○所參
        與情節，對於社會治安及告訴人財產安全具相當之危害
        性，縱非集團核心成員，且犯後迄於本院準備程序中才
        坦承犯行，其與告訴人丙○○達成調解協議，然均屬犯後
        態度，量刑審酌事由，可在本案宣告刑之最低刑度內妥
        適斟酌量刑，未有即使科以最低法定刑度，仍嫌過重，
        客觀上足以引起一般同情之情事，自無刑法第59條之適
        用餘地，併此說明。
（七）不另為免訴諭知部分（被告戊○○被訴參與犯罪組織罪部分
      ）：
   1、公訴意旨並認被告戊○○本案所為，亦涉犯組織犯罪防制條
      例第3條第1項後段之參與犯罪組織罪嫌。
　 2、按刑事訴訟法第8條前段規定同一案件繫屬於有管轄權之
      數法院者，由繫屬在先之法院審判之。依同法第8條規定
      不得審判者，亦應諭知不受理之判決，刑事訴訟法第8條
      前段、第303條第7款分別定有明文。次按現今詐欺集團之
      成員皆係為欺罔他人，騙取財物，方參與以詐術為目的之
      犯罪組織。倘若行為人於參與詐欺犯罪組織之行為繼續中
      ，先後多次為加重詐欺之行為，因參與犯罪組織罪為繼續
      犯，犯罪一直繼續進行，直至犯罪組織解散，或其脫離犯
      罪組織時，其犯行始行終結。故該參與犯罪組織與其後之
      多次加重詐欺之行為皆有所重合，然因行為人僅為一參與
      犯罪組織行為，侵害一社會法益，屬單純一罪，應僅就「
      該案中」與參與犯罪組織罪時間較為密切之首次加重詐欺
      犯行，論以參與犯罪組織罪及加重詐欺罪之想像競合犯，
      而其他之加重詐欺犯行，祗需單獨論罪科刑即可，無需再
      另論以參與犯罪組織罪，以避免重複評價。是如行為人於
      參與同一詐欺集團之多次加重詐欺行為，因部分犯行發覺
      在後或偵查階段之先後不同，肇致起訴後分由不同之法官
      審理，為裨益法院審理範圍明確、便於事實認定，即應以
      數案中「最先繫屬於法院之案件」為準，以「該案中」之
      「首次」加重詐欺犯行與參與犯罪組織罪論以想像競合。
      縱該首次犯行非屬事實上之首次，亦因參與犯罪組織之繼
      續行為，已為該案中之首次犯行所包攝，該參與犯罪組織
      行為之評價已獲滿足，自不再重複於他次詐欺犯行中再次
      論罪，俾免於過度評價及悖於一事不再理原則。至於「另
      案」起訴之他次加重詐欺犯行，縱屬事實上之首次犯行，
      仍需單獨論以加重詐欺罪，以彰顯刑法對不同被害人財產
      保護之完整性，避免評價不足（最高法院109年度台上字
      第3945號判決意旨參照）。又同一案件所為實體判決業已
      確定，或在不同法院重行起訴而繫屬在後者，其他繫屬法
      院則應依刑事訴訟法第302條第1款、同法第303條第7款諭
      知免訴、不受理之判決；至所謂「同一案件」，係指所訴
      兩案被告相同，被訴之犯罪事實亦屬同一而言，繼續犯之
      一罪，即屬同一事實。
   3、查被告戊○○前因參與由暱稱「小噴噴」（嗣後改為「CNN
      」、「麵包」）等人所組成之詐欺集團，而為加重詐欺取
      財等犯行，業經臺灣新北地方檢察署檢察官於110年1月12
      日以109年少連偵字第543號提起公訴，由臺灣新北地方法
      院於110年5月7日以110年金訴字第54號判決有罪，於同年
      6月23日確定部分，有上開刑事判決書及臺灣高等法院被
      告前案紀錄表在卷可按。本案被告戊○○參與該同一組織犯
      罪行為，經檢察官提起公訴，於111年5月16日繫屬於本院
      ，此有臺灣臺北地方檢察署111年5月16日甲○邦月110少連
      偵145字第1119042197號函及其上本院收文戳章在卷可稽
      （見本院卷第5頁），本案顯非最先繫屬於法院之案件，
      揆諸前開說明，原應就被告戊○○本案被訴參與犯罪組織之
      犯行部分諭知免訴，惟公訴意旨既認此部分罪嫌與前開經
      本院論罪科刑部分有裁判上一罪關係，爰不另為免訴之諭
      知，併此說明。　　　　　　　 
三、量刑：
（一）爰以行為人之責任為基礎，審酌被告2人均值青年，不思
      循正當途徑獲取財物，竟參與詐欺集團分別由被告乙○○擔
      任車手控盤，被告戊○○擔任車手頭、並負責監看、收取轉
      交詐欺所得贓款予上手成員等分工行為，助長詐欺犯罪，
      價值觀念偏差，危害社會治安，欠缺尊重他人財產法益之
      守法觀念，非僅造成告訴人之財產損失，更徒增犯罪偵查
      之困難程度，使被害人難以追償，但考量被告2人犯罪動
      機、目的、手段，及於本案中仍接受詐欺集團上手成員指
      揮、依指示通知車手成員提領及傳遞金錢之角色，所涉案
      情節、參與程度，可獲取利益等節，被告乙○○於警、偵訊
      均否認犯行，所辯各節內容，迄於本院程序中始坦承犯行
      ，被告戊○○犯後於偵查中迄至本院審理時均坦承犯行，及
      被告乙○○犯後與告訴人丙○○達成調解，並依調解協議履行
      完畢，有本院111年度審附民移調字第1205號調解筆錄附
      卷可佐（本院卷第152-1頁），告訴人丙○○於調解程序中
      所陳就本案之意見，並審酌被告2人所為本案犯行之犯罪
      動機、目的、手段，所為造成告訴人之財產損失及困擾，
      參與詐欺集團之程度、擔任之角色，因此所獲得不法報酬
      、洗錢防制法第16條第2項減刑要件，暨被告2人所陳之智
      識程度、家庭經濟、生活狀況及告訴人丙○○對本案意見等
      一切情狀，分別量處如主文所示之刑。
（二）定應執行刑之說明（被告乙○○部分）：　　　
　　　本院衡酌被告乙○○各次加重詐欺取財犯行之被害法益雖非
      全然相同，然犯罪手段相近，其犯罪類型之同質性較高，
      數罪對法益侵害之加重效應較低，復參被告乙○○之年紀，
      前無前案紀錄，考量被告乙○○人格特性、再社會化之預防
      需求、整體數罪應予非難之程度，依刑法第51條第5款規
      定，就其所犯罪刑定其應執行刑如主文所示。
（三）不定應執行刑之說明（被告戊○○部分）：
  　　按關於數罪併罰之案件，如能俟被告所犯數罪全部確定後
      ，於執行時，始由該案犯罪事實最後判決之法院所對應之
      檢察署檢察官，聲請該法院裁定之，無庸於每一個案判決
      時定其應執行刑，則依此所為之定刑，不但能保障被告（
      受刑人）之聽審權，符合正當法律程序，更可提升刑罰之
      可預測性，減少不必要之重複裁判，避免違反一事不再理
      原則情事之發生（最高法院110年度台抗大字第489號裁定
      意旨參照）。查被告戊○○因參與同一詐欺集團涉犯多件加
      重詐欺取財案件，由本院及其他法院審理中及判決，已判
      決部分，亦有已確定及未確定之情，有臺灣高等法院被告
      前案紀錄表在卷可按，則被告戊○○所犯本案各罪，顯有可
      合併定執行刑之情況，據上開說明，宜俟被告戊○○所犯數
      罪全部確定後，由檢察官聲請裁定為妥，故不予定應執行
      刑，併此說明。
四、附條件緩刑之宣告（被告乙○○部分）：
（一）按受2年以下有期徒刑、拘役或罰金之宣告，而有未曾因
      故意犯罪受有期徒刑以上刑之宣告之情形認以暫不執行為
      適當者，得宣告2年以上5年以下之緩刑，其期間自裁判確
      定之日起算，刑法第74條第1項第1款定有明文。即緩刑制
      度，係為促使惡性輕微或偶發犯、初犯改過自新而設，新
      法且增設附條件緩刑之條件，命行為人為一定行為，其有
      違反者，依刑法第75條之1第1項第4款之規定，具有撤銷
      緩刑之效力，可知緩刑規定係基於個別預防、鼓勵自新及
      復歸社會為目的，是緩刑制度，旨在避免嚴刑峻罰，俾審
      判法官得確實斟酌個案具體情形，妥適裁量，務期裁判結
      果，臻致合情、合理、合法之理想。因此，合於刑法第74
      條所定之條件，法院本有自由裁量之職權；即緩刑係附隨
      於有罪判決的非機構式之刑事處遇，其主要目的在達成受
      有罪判決之人，在社會中重新社會化之人格重建功能。此
      所以緩刑宣告必須附帶宣告緩刑期間之意義所在。且緩刑
      制度首重再犯罪的預防，唯有對受判決人本身有充分瞭解
      ，例如依其過去生涯，可知犯罪行為人所曾接受的教育，
      從犯罪的狀態瞭解行為人的行為動機、目的，從犯罪後態
      度推知行為人對其行為的看法，從生活狀況與環境推測其
      將來的發展等；才能判斷其在緩刑期間，與之後的生活中
      是否會再犯罪，即藉由前述各種因素對犯罪行為人為整體
      評價，作為法院判斷該行為人是否適宜被宣告緩刑，及進
      一步依據個案情況決定緩刑期間，及所應採取的積極協助
      措施，並將之作為緩刑宣告的負擔或條件。綜上，是否宣
      告緩刑、緩刑期間長短、及所附加之負擔或條件，均屬法
      院裁量之範圍（最高法院101年度台上字第5586號、102年
      度台上字第3046號、103年度台上字第1326號判決意旨參
      照）。
（二）查被告乙○○前未曾因故意犯罪受有期徒刑以上刑之宣告，
      有臺灣高等法院被告前案紀錄表在卷可按（見本院卷第15
      3至154頁），被告乙○○因一時貪念，而罹刑章，犯後雖於
      偵查中否認犯行，但於本院準備程序及審判期日均坦認犯
      行，並與告訴人丙○○達成調解協議，且已依調解協議履行
      完畢，均如前述，可認其顯具悔意，並足認被告乙○○經此
      偵、審程序及刑之宣告後，當知所警惕，恪遵法令，信無
      再犯之虞，爰均認本件就被告乙○○所宣告之刑，以暫不執
      行為適當，爰依刑法第74條第1項第1款規定，宣告緩刑4
      年，以啟自新。
（三）並審酌被告乙○○年紀甚輕、心性未定，參與犯罪集團所為
      本案犯行之情節，為使被告乙○○建立正確法治觀念並堅定
      守法意志，確實心生警惕、預防再犯，有科予一定負擔之
      必要，乃依刑法第74條第2項第5款、第8款之規定，命被
      告乙○○於本案判決確定之日起1年之緩刑期間內，向檢察
      官指定之政府機關、政府機構、行政法人、社區或其他符
      合公益目的之機構或團體分別提供100小時之義務勞務，
      並接受法治教育課程5場次，並依刑法第93條第1項第2款
      規定，諭知於緩刑期間均付保護管束，以收矯正及社會防
      衛之效。俾藉觀護制度由觀護人得觀其表現及暫不執行刑
      罰之成效，惕勵自新。若被告乙○○違反上開應行負擔之事
      項，而情節重大者，依法得撤銷其緩刑宣告，一併指明。
      　 
五、沒收：
（一）按犯罪所得，屬於犯罪行為人者，沒收之。於全部或一部
      不能沒收或不宜執行沒收時，追徵其價額，刑法第38條之
      1第1項前段、第3項分別定有明文。又共同正犯之犯罪所
      得，沒收或追徵，應就各人所分得之數額分別為之（最高
      法院104年第13次刑事庭會議決議意旨參照）。所謂各人
      「所分得」，係指各人「對犯罪所得有事實上之處分權限
      」，法院應視具體個案之實際情形而為認定：倘若共同正
      犯各成員內部間，對於不法利得分配明確時，固應依各人
      實際分配所得沒收；然若共同正犯成員對不法所得並無處
      分權限，其他成員亦無事實上之共同處分權限者，自不予
      諭知沒收；至共同正犯各成員對於不法利得享有共同處分
      權限時，則應負共同沒收之責（最高法院104年度台上字
      第3937號判決意旨參照）。
（二）被告戊○○共犯起訴書犯罪事實一之㈡部分犯行部分，確有
      犯罪所得，約提款金額1％至2％比例計算等情，業據被告戊○○陳述在卷（本院卷第108頁），並參佐被告戊○○參與同
      一詐欺集團所為其他詐欺犯行所述其報酬為以所提領贓款
      1％計算部分，有被告於109年7月7日之調查筆錄在卷可佐
      （少年偵字第145號偵查卷二第97頁），可認被告參與本
      案犯行，確有犯罪所得，且被告於109年7月7日距離本案
      時間較近，其於警詢中所陳時之記憶當較距離事發已隔約
      2年之本院準備程序中所陳時之記憶較為清楚明確，準此
      ，以1％比例計算被告戊○○犯罪所得，則被告戊○○本案犯行
      之犯罪所得為960元（算式：96000×1％＝960元）因未扣案
      ，爰依上開規定諭知沒收，於全部或一部不能沒收或不宜
      執行沒收時，追徵其價額。至於證人張OO雖稱所領得詐欺
      贓款經輾轉交付予被告戊○○收受，但被告戊○○則稱其已依
      指示轉交集團中上手成員，僅取得以提領贓款1％或2％計算
      之報酬等語，據卷內並無證據足認被告戊○○就本案犯行除
      獲得上述報酬外，並取得該案犯行之贓款，或就該贓款具
      有實際管領或掌控之權，故亦不另依洗錢防制法第18條規
      定諭知沒收，附此敘明。
（三）另被告乙○○部分，其否認本次犯行獲有犯罪所得，且卷內
      資料亦無可認被告乙○○參與本案犯行確有取得不法報酬，
      且被告乙○○犯後已與告訴人丙○○達成調解協議，並依協議
      履行完畢，所賠償金額顯逾一般詐欺集團中擔任車手成員
      按一定比例或天數計算之報酬，故不另為沒收及追徵之諭
      知。　　　
據上論斷，應依刑事訴訟法第273條之1第1項、第299條第1項前
段，判決如主文。
本案經檢察官李建論提起公訴，檢察官楊舒雯到庭執行職務。
中　　華　　民　　國　　111 　年　　7 　　月　　25　　日
　　　　　　　　　刑事第二十一庭法　官　程克琳
以上正本證明與原本無異。
如不服本判決應於收受送達後20日內向本院提出上訴書狀，並應
敘述具體理由；其未敘述上訴理由者，應於上訴期間屆滿後20日
內向本院補提理由書（均須按他造當事人之人數附繕本）「切勿
逕送上級法院」。告訴人或被害人如對於本判決不服者，應具備
理由請求檢察官上訴，其上訴期間之計算係以檢察官收受判決正
本之日期為準。 因疫情而遲誤不變期間，得向法院聲請回復原
狀。
                                書記官  林志忠　　　
中　　華　　民　　國　　111 　年　　7 　　月　　25　　日
附錄論罪科刑法條
組織犯罪防制條例第3條：
發起、主持、操縱或指揮犯罪組織者，處3年以上10年以下有期
徒刑，得併科新臺幣1億元以下罰金；參與者，處6月以上5年以
下有期徒刑，得併科新臺幣1千萬元以下罰金。但參與情節輕微
者，得減輕或免除其刑。
具公務員或經選舉產生之公職人員之身分，犯前項之罪者，加重
其刑至二分之一。
犯第1項之罪者，應於刑之執行前，令入勞動場所，強制工作，
其期間為3年。
前項之強制工作，準用刑法第90條第2項但書、第3項及第98條第
2項、第3項規定。
以言語、舉動、文字或其他方法，明示或暗示其為犯罪組織之成
員，或與犯罪組織或其成員有關聯，而要求他人為下列行為之一
者，處3年以下有期徒刑，得併科新臺幣 3 百萬元以下罰金：
一、出售財產、商業組織之出資或股份或放棄經營權。
二、配合辦理都市更新重建之處理程序。
三、購買商品或支付勞務報酬。四、履行債務或接受債務協商之
    內容。前項犯罪組織，不以現存者為必要。以第5項之行為
    ，使人行無義務之事或妨害其行使權利者，亦同。第5項、
    第7項之未遂犯罰之。
洗錢防制法第2條：
本法所稱洗錢，指下列行為：
一、意圖掩飾或隱匿特定犯罪所得來源，或使他人逃避刑事追訴
    ，而移轉或變更特定犯罪所得。
二、掩飾或隱匿特定犯罪所得之本質、來源、去向、所在、所有
    權、處分權或其他權益者。
三、收受、持有或使用他人之特定犯罪所得。　　
洗錢防制法第14條：
有第二條各款所列洗錢行為者，處7年以下有期徒刑，併科新臺
幣5百萬元以下罰金。
前項之未遂犯罰之。
前二項情形，不得科以超過其特定犯罪所定最重本刑之刑。
刑法第339條之4：
犯第339條詐欺罪而有下列情形之一者，處1年以上7年以下有期
徒刑，得併科1百萬元以下罰金：
一、冒用政府機關或公務員名義犯之。
二、三人以上共同犯之。
三、以廣播電視、電子通訊、網際網路或其他媒體等傳播工具，
    對公眾散布而犯之。
前項之未遂犯罰之。